最高法院刑事判決
111年度台非字第150號
上  訴  人  最高檢察署檢察總長
被      告  陳飛錫                     




上列上訴人因被告妨害自由案件，對於臺灣彰化地方法院中華民
國111年6月16日第一審確定判決（111年度訴字第260號；起訴案
號：臺灣彰化地方檢察署111年度偵字第1362號），認為違背法
令，提起非常上訴，本院判決如下：
    主  文
原判決撤銷。
陳飛錫犯強制罪，處罰金新臺幣捌仟元，如易服勞役以新臺幣壹
仟元折算壹日，緩刑貳年。
    理  由
一、非常上訴理由稱：「一、按判決不適用法則或適用不當者 
    ，為違背法令，刑事訴訟法第378條定有明文。又按刑法第 
    304條第1項規定：「以強暴、脅迫使人行無義務之事或妨 
    害人行使權利者，處三年以下有期徒刑、拘役或九千元以 
    下罰金。」是刑法第304條第1項之強制罪，其法定罰金刑 
    為9千元以下。如法院判決被告犯該罪，於未認定有加重其 
    刑之原因事由而科處罰金時，自應在9千元以下之範圍内量
    刑，始為適法。如逾越9千元，即有適用法則不當之違背法
    令。二、經查被告陳飛錫於民國110年12月20日0時50分許，
    駕駛車牌號碼000-0000號自小客車，在彰化縣○○市○○路000
    號前，強行駛入段氏美蘭駕車之車道，迫使段氏美蘭停車，
    以此強暴方式妨害段氏美蘭駕車行駛於道路之權利。經臺灣
    彰化地方檢察署檢察官以111年度偵字第1362號提起公訴後
    ，原審判決被告犯刑法第304條第1項之強制罪，並未認定被
    告有何法定加重之事由，竟『處罰金新臺幣壹萬元』。其所處
    之罰金1萬元，顯已逾越該罪之法定最高罰金刑9千元，依前
    開說明，自有適用法則不當之違背法令。三、案經確定，且
    對被告不利，爰依刑事訴訟法第441條、第443條提起非常上
    訴，以資糾正及救濟」等語。
二、本院按：判決不適用法則或適用法則不當者，為違背法令，
    刑事訴訟法第378條定有明文。本件原判決認定被告陳飛錫
    於110年12月20日0時50分許，駕駛車牌號碼000-0000號自小
    客車，在彰化縣○○市○○路000號前，強行駛入段氏美蘭駕車
    之車道，迫使段氏美蘭停車，以此強暴方式妨害段氏美蘭駕
    車行駛於道路之權利等情，因而論被告以強制罪，處罰金新
    臺幣（下同）1萬元，並諭知如易服勞役，以1,000元折算壹
    日，緩刑2年。惟刑法第304條第1項之強制罪，其法定刑為3
    年以下有期徒刑，拘役或9,000元以下罰金。而原判決理由
    內並未敘明被告本件所犯之罪有何法定加重事由，則本件如
    科處罰金，至多僅能量處罰金9,000元。乃原判決竟處罰金1
    萬元，自有判決適用法則不當之違背法令。案經確定，非常
    上訴意旨執以指摘，洵有理由，且於被告不利，應由本院將
    原判決撤銷，另行判決如主文第2項所示，並諭知與原確定
    判決相同之易服勞役之折算標準及緩刑2年，以資救濟。
據上論結，應依刑事訴訟法第447條第1項第1款，刑法第304條第
1項、第42條第3項前段，第74條第1項第1款，判決如主文。
中　　華　　民　　國　　111 　年　　12　　月　　1 　　日
                  刑事第一庭審判長法　官  郭毓洲
                                  法　官  林靜芬
                                  法　官  蔡憲德
                                  法　官  黃潔茹
                                  法　官  林英志
本件正本證明與原本無異
                                  書記官  林宜勳
中　　華　　民　　國　　111 　年　　12　　月　　2 　　日
附錄本案論罪科刑法條：
中華民國刑法第304條第1項：
以強暴、脅迫使人行無義務之事或妨害人行使權利者，處三年以下有期徒刑、拘役或九千元以下罰金。